臺灣高雄地方法院民事判決　　　　　　 96年度重訴字第109號
原　　　告　　合作金庫商業銀行股份有限公司
法定代理人　　許德南
訴訟代理人　　戴昭裕
　　　　　　　白欽智
被　　　告　　全伸鋼鐵企業有限公司
兼法定代理人　乙○○○
被　　　告　　丙○○
　　　　　　　丁○○
上　一　人
訴訟代理人　　黃淑美
被　　　告　　甲○○
當事人間清償借款事件，本院於民國96年4 月26日言詞辯論終結
，判決如下：
    主  文
被告應連帶給付原告新臺幣肆仟貳佰萬元及如附表所載之利息暨
違約金。
訴訟費用由被告連帶負擔。
    事實及理由
一、本件被告全伸鋼鐵企業有限公司（下稱全伸公司）、乙○○○、丙○○、丁○○經合法通知，均未於言詞辯論期日到場
    ，核無民事訴訟法第386 條各款所列情形，爰依原告聲請，
    由其一造辯論而為判決。又按訴狀送達後，原告不得將原訴
    變更或追加他訴，但擴張或減縮應受判決事項之聲明者，不
    在此限，民事訴訟法第255 條第1 項第3 款定有明文。本件
    原告起訴請求被告連帶給付之利息、違約金部分，就附表編
    號1 、2 之借款利率原為4.23％，編號3 、4 、5 之借款利
    率原為4.13％，編號6 之借款利率原為3.875 ％，嗣於本院
    言詞辯論中將上開利率變更如附表所示（見本院卷第48、49
    頁），核屬減縮應受判決事項之聲明，依前揭規定，自無不
    合，應予准許。
二、原告主張：被告全伸公司邀同被告乙○○○、丙○○、丁○○、甲○○為連帶保證人，自民國94年10月2 日起陸續原告
    借款6 筆，借款期限及金額分別如附表所示，附表編號1 至
    5 之借款利息按原告基準利率加碼年息0.45％機動計算，編
    號6 之借款利息按郵匯儲金2 年期儲蓄存款利率加碼年息1.
    65％機動計算，按月付息，到期清償本金，如未按期清償，
    即喪失期限利益，借款視為全部到期，並自逾期之日起，逾
    期在6 個月以內者，按上開利率10％，逾期超過6 個月者，
    按上開利率20％加計之違約金。詎被告全伸公司自附表所載
    之利息起算日起，即未繳付利息，依約借款視為全部到期，
    尚欠如主文第1 項所示之本金、利息及違約金均未清償，而
    被告乙○○○、丙○○、丁○○、甲○○為上開借款之連帶
    保證人，依法應負連帶清償之責任，爰依消費借貸及連帶保
    證之法律關係提起本訴，並聲明求為判決如主文所示。
三、被告全伸公司、乙○○○、丙○○、丁○○均未於言詞辯論
    期日到場，亦未提出書狀作何聲明或陳述。被告甲○○則以
    ：其雖曾擔任被告全伸公司之連帶保證人，但擔保期間僅有
    1 年而已，故其對於被告全伸公司所負本件借款債務無庸負
    責等語，資為抗辯，並求為判決：原告之訴駁回。
四、查原告主張之事實，業據提出借據、本票、基準利率歷史資
    料表、郵匯局2 年期定期儲蓄存款利率表、連帶保證書、約
    定書為證（見本院卷第7 至12頁、第57至82頁），而被告甲○○對於被告全伸公司有向原告借款之事實並不爭執，又被
    告全伸公司、乙○○○、丙○○、丁○○對於原告主張之事
    實，已於相當時期受合法之通知，惟均未於言詞辯論期日到
    庭爭執，亦未提出書狀作何聲明或陳述以供本院審酌，則依
    民事訴訟法第280 條第1 、3 項規定，應視同自認，堪認原
    告之主張為真實。
五、另被告甲○○雖抗辯其擔任全伸公司之連帶保證人，其擔保
    期限僅1 年，其後亦未在借據、本票及連帶保證書上簽名蓋
    章，故無庸負連帶保證責任云云。惟查，本件借款乃係自79
    年起以借新還舊方式借款，原告曾於84年9 月25日與被告甲○○親自對保，並由被告甲○○在約定書及連帶保證書上簽
    章，此經證人即原告之職員鄭慧娟到庭證述屬實（見本院卷
    第42頁），且被告甲○○對於當日有在該連帶保證書上簽名
    擔任連帶保證人乙事，亦不爭執（見本院卷第42頁）。而觀
    諸該連帶保證書並未訂有期限，且約定被告甲○○等4 人擔
    任被告全伸公司之連帶保證人，就被告全伸公司對原告現在
    及將來所負借款等債務，以新台幣（下同）1 億元為限額，
    負連帶清償之責任（見本院卷第68頁）。縱被告甲○○事後
    未在其後之借據及連帶保證書上簽章，惟其既未依民法第75
    4 條之規定通知原告終止保證契約，故其連帶保證責任仍然
    存在，則在此連帶保證契約之有效期間內，既已發生約定範
    圍內之借款債務，於不逾最高限額1 億元之範圍內，原告自
    得請求被告甲○○負連帶保證之責任，故被告甲○○上開抗
    辯，尚屬無據。是以被告全伸公司既為本件借款之借用人，
    而被告乙○○○、丙○○、丁○○為本件借款之連帶保證人
    ，從而，原告本於消費借貸及連帶保證之法律關係，請求被
    告連帶給付如主文第1 項所示之本金、利息及違約金，即屬
    正當，應予准許。
六、據上論結，本件原告之訴為有理由，依民事訴訟法第385 條
    第1 項前段、第85條第2 項，判決如主文。
中　　華　　民　　國　　96　　年　　 5　　月　　10　　日
                    民事第二庭法　官　吳俊龍
以上正本係照原本作成。
如不服本判決，應於送達後20日內，向本院提出上訴狀並表明上
訴理由，如於本判決送達前提起上訴者，應於判決送達後10日內
補提上訴理由書（須附繕本）。
中　　華　　民　　國　　96　　年　　 5　　月　　10　　日
                              書記官  邱秋珍
附表：
┌──┬───────┬─────┬───┬───────────┐
│編號│借款本金（新台│  利息    │利 率 │    違約金            │
│    │幣）及期限    │          │      │                      │
├──┼───────┼─────┼───┼───────────┤
│1   │1300萬元（自94│自民國95年│年息  │自民國95年7 月3 日起至│
│    │年10月2 日起至│6 月2 日起│3.967%│清償日止，逾期六個月以│
│    │95年10月2 日止│至清償日止│      │內者，按左開利率10% ，│
│    │）            │，按右開利│      │逾期超過六個月者，按前│
│    │              │率計算。  │      │開利率20% 計算。      │
├──┼───────┼─────┼───┼───────────┤
│2   │400 萬元（自94│自民國95年│年息  │自民國95年7 月3 日起至│
│    │年11月24日起至│6 月2 日起│3.967%│清償日止，逾期六個月以│
│    │95年10月2 日止│至清償日止│      │內者，按左開利率10% ，│
│    │）            │，按右開利│      │逾期超過六個月者，按上│
│    │              │率計算。  │      │開利率20% 計算。      │
├──┼───────┼─────┼───┼───────────┤
│3   │300 萬元（自94│自民國95年│年息  │自民國95年7 月21日起至│
│    │年12月20日起至│6 月20日起│3.99% │清償日止，逾期六個月以│
│    │95年12月20日止│至清償日止│      │內者，按左開利率10% ，│
│    │）            │，按右開利│      │逾期超過六個月者，按前│
│    │              │率計算。  │      │開利率20% 計算。      │
├──┼───────┼─────┼───┼───────────┤
│4   │300 萬元（94年│自民國95年│年息  │自民國95年7 月21日起至│
│    │12月20日起至95│6 月20日起│3.99% │清償日止，逾期六個月以│
│    │年12月20日止）│至清償日止│      │內者，按左開利率10% ，│
│    │              │，按右開利│      │逾期超過六個月者，按上│
│    │              │率計算。  │      │開利率20% 計算。      │
├──┼───────┼─────┼───┼───────────┤
│5   │400 萬元（自94│其中200 萬│年息  │其中200 萬元自民國95年│
│    │年12月20日起至│元自民國95│3.99% │7 月21日起、其餘200 萬│
│    │95年12月20日止│年6 月20日│      │元自同年8 月21日起，均│
│    │）            │起、其餘  │      │至清償日止，逾期六個月│
│    │              │200 萬元自│      │以內者，按左開利率10% │
│    │              │同年7 月20│      │，逾期超過六個月者，按│
│    │              │日起，均至│      │前開利率20% 計算。    │
│    │              │清償日止，│      │                      │
│    │              │按右開利率│      │                      │
│    │              │計算。    │      │                      │
├──┼───────┼─────┼───┼───────────┤
│6   │1500萬元（自94│自民國95年│年息  │自民國95年7 月25日起至│
│    │年11月24日起至│6 月24日起│3.755%│清償日止，逾期六個月以│
│    │95年11月24日止│至清償日止│      │內者，按左開利率10% ，│
│    │）            │，按右開利│      │逾期超過六個月者，按上│
│    │              │率計算。  │      │開利率20% 計算。      │
└──┴───────┴─────┴───┴───────────┘
